臺灣高雄地方法院刑事判決　　　　　　 100年度訴緝字第76號
公　訴　人　臺灣高雄地方法院檢察署檢察官
被　　　告　劉國正
上列被告因懲治走私條例案件，經檢察官提起公訴（96年度偵字
第31047號、第32427號、第32428號、第34153號），本院依簡式
審判程序判決如下：
    主  文
劉國正共同犯如附表主文欄所示走私罪，共陸罪，各處如附表主
文欄所示之刑，其中附表編號一至三主文欄所示走私罪，各減為
有期徒刑貳月。如附表編號五至六主文欄所示走私罪，各宣告如
各該主文欄所示之沒收。應執行有期徒刑捌月。附表編號五至六
魚貨種類及數量欄所示之魚貨，均沒收之。
    事  實
一、劉國正於民國95年11月18日至96年10月29日間，陸續擔任如
    附表所示各漁船之船員，其與如附表所示其餘共同出海之船
    員均明知魚類、甲殼類、軟體類及其他水產無脊椎動物係屬
    海關進口稅則第3 章所列之物品，依行政院於92年10月23日
    公告之「管制物品項目及數額」丙項第5 款之規定，一次私
    運海關進口稅則第1章至第8章所列物品之一項或數項，其總
    額由海關依緝獲時之完稅價格計算，超過新臺幣（下同）10
    萬元或其總重量超過1,000 公斤者，為管制進口物品，劉國
    正竟仍分別為下列行為：
（一）劉國正為翁祥譯（經本院通緝中）任「正穩號」（CT0-00
      0000號）船長之漁船上之船員，該漁船另有陳世界（經本
      院通緝中）、陳自利（經本院通緝中）、丁金塔（經本院
      通緝中）、陳生安（經本院通緝中）、陳其生（經本院審
      理中）、陳芳雄（經判處應執行有期徒刑10月）等船員，
      竟共同基於私運管制物品進口逾公告數額之犯意聯絡，各
      於附表編號1至3所示之出港日期（各次實際出海之船員均
      詳如附表編號1至3所載），由翁祥譯駕駛上開漁船搭載如
      附表編號1至3所示共同出海之船員以捕魚名義自中和安檢
      所報關出港後，分別於不詳時間，在我國海域領海12海浬
      外某不詳海域處，向真實姓名年籍不詳之人購買如附表編
      號1至3魚貨種類及數量欄所示之漁產品後，旋共同將之搬
      運裝載於上開漁船之船艙內，並各於附表編號1至3所示之
      進港日期，由翁祥譯駕駛上開漁船搭載其他人自中和安檢
      所報關入港時，分別為第五岸巡總隊實施監卸勤務人員查
      獲。（以下簡稱「正穩號」案）
（二）劉國正為邵生（經判處應執行有期徒刑9 月）任「豐順號
      」（CT6-0612號）船長之漁船上之船員，該漁船另有李威
      寬（經判處應執行有期徒刑5 月，緩刑2 年）、蔡東海（
      經判處應執行有期徒刑5 月，緩刑2 年）、吉進明（經判
      處應執行有期徒刑6 月，緩刑2 年）、李國平（經判處應
      執行有期徒刑5 月，緩刑2 年）、黃文科（經判處應執行
      有期徒刑4 月，緩刑2 年）等船員，竟共同基於私運管制
      物品進口逾公告數額之犯意聯絡，各於附表編號4 至6 所
      示之出港日期（各次實際出海之船員均詳如附表編號4 至
      6 所載），由邵生駕駛上開漁船搭載如附表編號4 至6 所
      示共同出海之船員以捕魚名義自中和安檢所報關出港後，
      分別於不詳時間，在我國海域領海12海浬外某不詳海域處
      ，向真實姓名年籍不詳之人購買如附表編號4 至6 魚貨種
      類及數量欄所示之漁產品後，旋共同將之搬運裝載於上開
      漁船之船艙內，並各於附表編號4 至6 所示之進港日期，
      由邵生駕駛上開漁船搭載其他人自中和安檢所報關入港時
      ，分別為第五岸巡總隊實施監卸勤務人員查獲，並各扣得
      如附表編號5 至6 魚貨種類及數量欄所示之漁產品。（以
      下簡稱「豐順號」案）
二、案經行政院海巡署南部地區巡防局第五岸巡總隊移送臺灣高
    雄地方法院檢察署檢察官偵查起訴。
    理  由
一、本案被告劉國正所犯均係死刑、無期徒刑、最輕本刑為3 年
    以上有期徒刑以外之罪，其於準備程序就前揭被訴事實均為
    有罪之陳述，經受命法官告知簡式審判程序之旨，並聽取其
    與公訴人之意見後，本院認無不得或不宜改依簡式審判程序
    進行之情事，依刑事訴訟法第273 條之1 第1 項，裁定本案
    由受命法官獨任進行簡式審判程序。又本件卷內之物證、書
    證等證據，依同法第273 條之2 規定，不受第159 條第1 項
    關於傳聞法則規定之限制，依法均有證據能力，合先敘明。
二、上開事實業經被告於本院準備程序時坦白承認（本院100 年
    度訴緝字第77號卷第10頁第19行至第22行），並有共同被告
    翁祥譯、陳世界、陳自利、丁金塔、陳生安、陳其生、陳芳
    雄、邵生、李威寬、黃文科、李國平、蔡東海、吉進明及證
    人阮自清、白韶華、歐如屏於警詢、偵訊或本院之供述可證
    （「正穩號」案警卷第4 頁至第28頁、第35頁至第45頁，「
    豐順號」案警一卷第4頁至第9頁、第16頁至第26頁、第49頁
    至第66頁，96年度偵字第32427號卷第8頁至第11頁，96年度
    偵字第31047號第12頁至第14頁，96年度偵字第34153號卷第
    17頁至第22頁、第28頁，本院98年度訴更一字第7 號一卷第
    224頁至第232頁背面）。此外，並有正穩號漁船漁獲計算淨
    重列表、船筏進山港紀錄一覽表、行政院農業委員會漁業署
    97年4 月24日漁二字第0971207725號函暨附件查緝機關提供
    漁業署有關正穩號諮詢案之漁具、行政院農業委員會漁業署
    97年6月26日漁二字第0971212970 號函暨附件正穩號漁船於
    95年11月18日至96年7月6日之航跡圖、行政院農業委員會漁
    業署97年9月2日漁二字第0971219182號函暨附件、行政院農
    業委員會漁業署97年6 月23日漁二字第0971212915號函覆及
    附表、國立高雄海洋科技大學98年1 月8 日海科大漁字第09
    80000159號函、國立臺灣海洋大學98年2   月23日海漁字第
    0980001399號函、97年9 月22日海漁字第0970009708號函、
    行政院農業委員會漁業署97年11月18日漁二字第0971225259
    號函暨附件、行政院農業委員會漁業執照、修改船筏進出港
    記錄介面、高雄市一百噸以上漁船進出港申請書、機漁船（
    含船員）進出港檢查表、現場及魚貨照片、漁船載運漁產品
    是否自行捕獲諮詢表、緝獲漁船走私漁產品協助諮詢電話傳
    真、臺灣高等法院高雄分院98年度上更（一）字第203 號判
    決（「正穩號」案警卷第55頁至第57頁、第63頁至第65頁、
    第71頁至第75頁、第84頁至第92頁、第103 頁，「豐順號」
    案警一卷第97頁至第122 頁、第146 頁至第150 頁，「豐順
    號」案警二卷第53頁至第63頁，本院97年度審訴字第462 號
    第75頁至第196 頁，本院97年度訴字第956 號卷第35頁至第
    41頁、第77頁至第97頁、第134 頁、第140 頁至第144 頁、
    第165 頁至第168 頁，本院97年度訴字第631  號卷一第224
    頁、第206 頁至第220 頁）附卷可查。又92年10月23日公告
    修正之「管制物品項目及其數額」丙項第5 款規定：一次私
    運海關進口稅則第1 章至第8 章所列之物品及稻米、稻米粉
    、花生、茶葉、種子（球），其總額由海關照緝獲時之完稅
    價格計算，超過新臺幣10萬元者或重量超過1 千公斤者。但
    報運進口之物品未虛報貨名或產地者，不屬本項所列之管制
    進口物品。質言之，若屬海關進口稅則第1 章至第8 章所列
    之物品，且完稅價格計算超過新臺幣10萬元或重量超過1 千
    公斤，即為「管制物品項目及其數額」丙項第5 款所規制之
    管制進口物品。被告分別與附表編號1 至6 所示之其他共犯
    未經申報，共同出海運載如附表編號1 至6 所示總重量各超
    過1,000 公斤之漁產品進入臺灣地區，而上開漁產品均為海
    關進口稅則第3 章所列物品，屬懲治走私條例「管制物品項
    目及其數額」丙項第5 款所規範之管制物品，從而，被告確
    於附表編號1 至6 所示時間，未經申報，即私運管制物品進
    入臺灣地區無誤。足認被告之自白與事實相符，上開犯行，
    洵堪認定。
三、按刑法第2 條所謂有變更之法律，乃指刑罰法律而言，並以
    依中央法規標準法第4 條之規定制定公布者為限，此觀憲法
    第170 條之規定自明。行政法令縱可認為具有法律同等之效
    力，但因其並無刑罰之規定，究難解為刑罰法律，故如事實
    變更及刑罰法律外之法令變更，均不屬本條所謂法律變更範
    圍之內，自無本條之適用。例如犯私運管制物品進口逾公告
    數額者，如於行為後裁判時，該私運進口物品，又經行政院
    依懲治走私條例第2 條第4 項重行公告，不列入管制物品之
    內，乃是行政上適應當時情形所為之事實上變更，並非刑罰
    法律有所變更，自不得據為廢止刑罰之認定，參諸司法院大
    法官會議釋字第103 號解釋謂：「行政院依懲治走私條例第
    2 條第2 項專案指定管制物品及其數額之公告，其內容之變
    更，對於變更前走私行為之處罰，不能認為有刑法第2 條之
    適用。」之意旨，益可瞭然。次按「私運管制物品進口、出
    口逾公告數額者，處7 年以下有期徒刑，得併科新臺幣20萬
    元以下罰金」、「第1 項所稱管制物品及其數額，由行政院
    公告之」，懲治走私條例第2 條第1 項、第3 項分別定有明
    文，行政院據此於92年10月23日修正「管制物品項目及其數
    額」丙類管制進口項目包括1 次私運海關進口稅則第1 章至
    第8 章所列之物品及稻米、稻米粉、花生、茶葉、種子（球
    ）之1 項或數項，其總額由海關照緝獲時之完稅價格計算，
    超過10萬元者（外幣按當時辦理外匯銀行買進價格折算），
    或重量超過1000公斤者。但報運進口海關進口稅則第1 章至
    第8 章所列之物品及稻米、稻米粉、花生、茶葉、種子（球
    ）等物品，未虛報貨名或產地者，不屬管制進口物品。而於
    97年2 月27日修正為1 次私運獎券、彩券或彩票，或原產地
    為大陸地區而未經主管機關公告准許輸入之海關進口稅則第
    1 章至第8 章所列之物品、稻米、稻米粉、花生、茶葉、種
    子（球）等物品之1 項或數項，其總額由海關照緝獲時之完
    稅價格計算，超過10萬元者（外幣按當時辦理外匯銀行買進
    價格折算），或重量超過1000公斤者，方屬管制進口物品。
    犯私運管制物品進口逾公告數額者，如於行為後裁判時，該
    私運進口之物品，又經行政院依懲治走私條例第2 條第3 項
    重行公告，不列入管制物品之內，乃行政上適應當時情形所
    為之事實上變更，並非刑罰法律有所變更，自不得據為廢止
    刑罰之認定而諭知免訴（最高法院65年台上字第2474號判例
    參照）。本件被告行為時，因該魚類為海關進口稅則第3 章
    之物品，報運進口魚類重量超過1,000 公斤，且虛報產地者
    ，該魚類即屬管制物品，不因管制物品及其數額經行政院重
    行公告而生新舊法比較或免訴之情形。
四、核被告劉國正所為，均係犯懲治走私條例第2條第1項走私罪
    。被告與就附表所示犯行，於各次一起出海之共同被告間，
    有犯意之聯絡與行為之分擔，應論以共同正犯。所犯如附表
    所示共6 次走私罪犯行間，犯意各別，行為互殊，應予分論
    併罰。
五、爰審酌被告與上揭共犯以出海捕魚為掩護，私運如附表所示
    之漁獲物進口，對國家關貿利益、社會經濟秩序及食品衛生
    安全等，均有一定程度之影響，被告為船員，聽命於船長行
    事，犯罪情節較輕。且犯後坦認犯行，已見悔意，又念及臺
    灣海峽漁業資源日益枯竭，本國漁民謀生不易，被告為漁民
    ，捕漁維生不易，近年大環境不佳，漁民生活尤為艱困，其
    等私運魚獲入台，僅為維持一家溫飽，尚非貪圖富裕享受，
    且非大規模之企業化經營，被告之素行、生活狀況、智識程
    度及其他一切等情狀，分別量處如主文所示之刑。又被告就
    附表編號1至3所示犯行，均係在96年4 月24日以前，合於中
    華民國九十六年罪犯減刑條例所定得予減刑之規定，均應依
    同條例第2條第1項第3 款之規定各減其宣告刑二分之一；並
    與附表編號4至6所示不得減刑之罪定其應執行刑為有期徒刑
    8月。至於扣案如附表編號5漁獲種類及數量欄所示之漁獲（
    由共犯邵生具領）、附表編號6 漁獲種類及數量欄所示之漁
    獲（由案外人洪國雄具領），係被告等人犯走私罪所得之物
    ，亦無已經海關予以行政沒入之資料，仍應依刑法第38條第
    1項第3款，為沒收之諭知。至查獲如附表編號1至3漁獲種類
    及數量欄所示漁產品均未扣案，亦無確切之證據足以證明該
    漁獲物仍冷凍中；附表編號4 漁獲種類及數量欄所示之未扣
    案漁獲，依共犯邵生陳稱均已銷售，故已非被告等人所有，
    為避免執行之困難，爰均不為沒收之諭知。
六、末查，被告於95年間，亦因違反懲治走私條例案件，經臺灣
    高等法院高雄分院以96年度上訴字第914號判處有期徒刑4月
    ，緩刑3 年確定，有臺灣高等法院被告前案紀錄表在卷可參
    ，惟迄今緩刑期間已滿，依法亦不得撤銷緩刑，前有期徒刑
    4 月之宣告失其效力。被告雖於77年間，因竊盜案件，經臺
    灣板橋地方法院以77年度訴字第867號判處有期徒刑8月確定
    ，且於77年4月11日執行完畢，執行完畢後5年以內未曾因故
    意犯罪受有期徒刑以上刑之宣告，亦有前開紀錄表可參，被
    告符合得宣告緩刑之要件。然被告已於95年間因違反懲治走
    私條例案件，嗣經法院認定有罪，且認經科刑教訓後，當益
    知警惕，應無再犯之虞，其所受宣告之刑，以暫不執行為適
    當，於96年7月30日判處緩刑3年確定，然被告卻未提高警覺
    ，避免擔任船員再因走私行為而觸法，隨即於上開緩刑判決
    確定後，1個月內，再次觸犯附表編號4所示之走私罪，且前
    後所犯罪質相當，難認被告因一時失慮而觸法，顯然不知警
    惕，難認無再犯之虞，因認其所受宣告之刑，仍有執行之必
    要，爰不予宣告緩刑，附此敘明。
據上論斷，應依刑事訴訟法第273條之1第1項、第299條第1 項前
段，懲治走私條例第2條第1項、第11條，刑法第28條、第38條第
1項第3款，第51條第5款，中華民國九十六年罪犯減刑條例第2條
第1項第3款、第7條、第11條，判決如主文。
本案經檢察官張志杰到庭執行職務。
中    華    民    國  100    年    5    月      13    日
                  刑事第四庭    法  官  郭任昇
以上正本證明與原本無異。
如不服本判決應於收受送達後10日內向本院提出上訴書狀，並應
敘述具體理由；如未敘述上訴理由者，應於上訴期間屆滿後20日
內向本院補提理由書（均須按他造當事人之人數附繕本）「切勿
逕送上級法院」。
中    華    民    國  100     年    5    月     13    日
                                書記官  葉玉芬
附錄本判決論罪科刑法條
懲治走私條例第2條
私運管制物品進口、出口逾公告數額者，處 7 年以下有期徒刑，
得併科新臺幣 3 百萬元以下罰金。
前項之未遂犯罰之。
第 1 項所稱管制物品及其數額，由行政院公告之。
附表：
┌──┬────┬──┬──┬───┬───────┬──────────────────┐
│編號│出、進港│作業│作業│漁船名│漁獲種類及數量│主文                                │
│    │日期    │天數│漁區│稱及作│              │                                    │
│    │        │    │    │業船員│              │                                    │
├──┼────┼──┼──┼───┼───────┼──────────────────┤
│ 1  │95年11月│42天│東經│正穩號│透抽約6.4噸   │劉國正共同犯走私罪，處有期徒刑肆月，│
│    │18日至95│    │108 │（CT6 │花枝約10.8噸  │減為有期徒刑貳月。                  │
│    │年12月30│    │度30│-00082│小章魚約9噸   │                                    │
│    │日      │    │分北│0）   │蝦仁約1.6噸   │                                    │
│    │        │    │緯09│翁祥譯│紅目蓮約10.8噸│                                    │
│    │        │    │度0 │陳世界│海鰻約1.8噸   │                                    │
│    │        │    │分  │陳自利│總計約40.4噸  │                                    │
│    │        │    │    │劉國正│              │                                    │
│    │        │    │    │丁金塔│              │                                    │
│    │        │    │    │陳芳雄│              │                                    │
├──┼────┼──┼──┼───┼───────┼──────────────────┤
│ 2  │96年1月 │13天│東經│正穩號│花枝約10.8噸  │劉國正共同犯走私罪，處有期徒刑肆月，│
│    │6日至96 │    │116 │（CT6 │剝皮魚約2.7噸 │減為有期徒刑貳月。                  │
│    │年1月19 │    │度30│-00082│透抽約4.8噸   │                                    │
│    │日      │    │分北│0）   │海鱺魚約2.7噸 │                                    │
│    │        │    │緯22│翁祥譯│小卷約5.4噸   │                                    │
│    │        │    │度30│陳世界│扁魚約1.8噸   │                                    │
│    │        │    │分  │陳自利│螃蟹約6.3噸   │                                    │
│    │        │    │    │劉國正│斑節蝦約0.45噸│                                    │
│    │        │    │    │陳生安│總計約34.95 噸│                                    │
│    │        │    │    │陳芳雄│              │                                    │
├──┼────┼──┼──┼───┼───────┼──────────────────┤
│ 3  │96年1月 │14天│東經│正穩號│花枝約0.63噸  │劉國正共同犯走私罪，處有期徒刑肆月，│
│    │20日至96│    │116 │（CT6 │小卷約0.45噸  │減為有期徒刑貳月。                  │
│    │年2月3日│    │度30│-00082│螃蟹約2.72噸  │                                    │
│    │        │    │分北│0）   │海蝦約2.4噸   │                                    │
│    │        │    │緯22│翁祥譯│鮸魚約0.09噸  │                                    │
│    │        │    │度10│陳世界│總計約6.29噸  │                                    │
│    │        │    │分  │陳自利│              │                                    │
│    │        │    │    │劉國正│              │                                    │
│    │        │    │    │陳其生│              │                                    │
│    │        │    │    │陳芳雄│              │                                    │
├──┼────┼──┼──┼───┼───────┼──────────────────┤
│ 4  │96年7 月│20天│東經│豐順號│花枝約10噸    │劉國正共同犯走私罪，處有期徒刑肆月。│
│    │26日至96│    │113 │（CT  │軟絲約1 噸    │                                    │
│    │年8 月15│    │度30│6-0612│肉魚約8 噸    │                                    │
│    │日      │    │分北│號）  │小章魚約0.5噸 │                                    │
│    │        │    │緯20│      │小卷約2噸     │                                    │
│    │        │    │度10│邵生  │蝦仁約0.2噸   │                                    │
│    │        │    │分  │吉進明│總計約21.7噸  │                                    │
│    │        │    │    │黃文科│              │                                    │
│    │        │    │    │李威寬│              │                                    │
│    │        │    │    │李國平│              │                                    │
│    │        │    │    │劉國正│              │                                    │
│    │        │    │    │蔡東海│              │                                    │
├──┼────┼──┼──┼───┼───────┼──────────────────┤
│ 5  │96年9 月│15天│東經│豐順號│花枝約74.4噸  │劉國正共同犯走私罪，處有期徒刑肆月，│
│    │3 日至96│    │121 │（CT  │白鯧約10.88 噸│附表編號五魚貨種類及數量欄所示之魚貨│
│    │年9 月19│    │度50│6-0612│總計約85.28 噸│，均沒收之。                        │
│    │日      │    │分北│號）  │              │                                    │
│    │        │    │緯26│邵生  │              │                                    │
│    │        │    │度30│吉進明│              │                                    │
│    │        │    │分  │黃文科│              │                                    │
│    │        │    │    │李威寬│              │                                    │
│    │        │    │    │李國平│              │                                    │
│    │        │    │    │劉國正│              │                                    │
│    │        │    │    │蔡東海│              │                                    │
├──┼────┼──┼──┼───┼───────┼──────────────────┤
│ 6  │96年9 月│35天│東經│豐順號│白帶魚約84.64 │劉國正共同犯走私罪，處有期徒刑肆月，│
│    │24日至96│    │109 │（CT  │噸            │附表編號六魚貨種類及數量欄所示之魚貨│
│    │年10月29│    │度10│6-0612│花枝約7.09噸  │，均沒收之。                        │
│    │日      │    │分北│號）  │白鯧約13.87 噸│                                    │
│    │        │    │緯17│邵生  │筆管約21.71 噸│                                    │
│    │        │    │度26│吉進明│軟絲約12.15 噸│                                    │
│    │        │    │分  │黃文科│總計約139.46噸│                                    │
│    │        │    │    │李威寬│              │                                    │
│    │        │    │    │李國平│              │                                    │
│    │        │    │    │劉國正│              │                                    │
│    │        │    │    │蔡東海│              │                                    │
└──┴────┴──┴──┴───┴───────┴──────────────────┘